臺灣高雄地方法院刑事判決              100年度易字第810號
公  訴  人  臺灣高雄地方法院檢察署檢察官
被      告  林育宏
上列被告因詐欺等案件，經檢察官提起公訴（100年度偵緝字第10
0 號），被告於準備程序中就被訴事實為有罪之陳述，經本院告
知簡式審判程序之旨，並聽取被告與公訴人之意見後，本院裁定
進行簡式審判程序，判決如下：
    主  文
林育宏共同犯竊佔罪，處有期徒刑貳月，如易科罰金，以新臺幣
壹仟元折算壹日。又犯詐欺得利罪，處有期徒刑貳月，如易科罰
金，以新臺幣壹仟元折算壹日。又犯侵入建築物罪，處拘役肆拾
日，如易科罰金，以新臺幣壹仟元折算壹日。前述有期徒刑部分
，應執行有期徒刑參月，如易科罰金，以新臺幣壹仟元折算壹日
。
    事  實
一、林育宏明知友人楊各富（已歿）承租馮玉芳所有位於高雄市
    ○○區○○路70巷12-23 號3 樓房屋之某間雅房，雖持有該
    屋各房間鑰匙，但無使用其他房間之權限，竟與楊各富共同
    基於侵入他人建築物及意圖為自己不法利益之犯意聯絡，未
    經馮玉芳之同意，於民國99年6 月5 日，由楊各富以鑰匙打
    開該屋尚未出租之某間房間（當時係無人居住之建築物），
    先共同無故侵入該建築，再推由林育宏占有使用前開建物居
    住。
二、同年月7 日，馮玉芳發現林育宏未經其許可，擅自居住於上
    開房間內，便要求林育宏立即搬離，林育宏為求棲身，明知
    其無力支付房租，竟意圖為自己不法之利益，謊稱願支付租
    金，致馮玉芳陷於錯誤而同意林育宏居住於前開房間，同年
    月15日，馮玉芳向林育宏收取租金，林育宏告知無法支付租
    金，即逕行離去，而取得住宿該房間之使用利益。
三、林育宏明知其未支付租金不得再擅自進入上開房屋，竟於99
    年6 月15日後1 個月內之某日，基於無故侵入他人建築物之
    犯意，未經馮玉芳同意，持楊各富所交付之上揭鑰匙開門進
    入該屋，嗣經馮玉芳發現，提出告訴，始悉上情。
四、案經馮玉芳告訴臺灣高雄地方法院檢察署檢察官偵查起訴。
    理  由
一、本件被告林育宏所犯係死刑、無期徒刑、最輕本刑為3 年以
    上有期徒刑以外之罪，其於準備程序中就被訴事實為有罪之
    陳述，經法官告知簡式審判程序之旨，並聽取公訴人及被告
    之意見後，經本院依刑事訴訟法第273 條之1 第1 項之規定
    ，裁定由受命法官獨任進行簡式審判程序。又本件卷內之物
    證、書證等證據，依同法第273 條之2 規定，不受第159 條
    第1 項關於傳聞法則規定之限制，依法均有證據能力，合先
    敘明。
二、上開犯罪事實，均業經被告於本院審理時坦白承認（本院卷
    二第21頁），核與證人馮玉芳、楊各富於檢察事務官詢問時
    證述相符（偵他卷第9 頁至第10頁、第23頁；偵卷第16頁至
    第17頁）。足徵被告之自白確與事實相符，堪予採信。從而
    ，本件事證明確，被告犯行均堪以認定，應依法論科。
三、論罪科刑
（一）核被告2 人就犯罪事實一所為，均係犯刑法第306 條第1
      項侵入建築物罪、同法第320 條第2 項之普通竊佔罪。被
      告與楊各富就上開犯行，有犯意聯絡及行為分擔，均為共
      同正犯。被告基於同一竊佔之目的，同時觸犯竊佔罪以及
      侵入住宅罪，為想像競合犯，應依刑法第55條規定，從一
      重之竊佔罪論處。起訴書漏未記載侵入建築物部分，然觀
      之告訴人馮玉芳於提起告訴時針對被告於99年6 月5 日之
      指訴為「被告在99年6 月5 日又搬回來，告被告部分是強
      入民宅、侵占」等語（詳偵卷一第9 頁至第10頁），應認
      告訴人就被告已提起侵入建築物之告訴。檢察官雖漏未起
      訴被告侵入建築物之犯行，惟該部分與檢察官已起訴之部
      分，既存有想像競合犯之一罪關係，本院自當併予審理。
（二）按刑法第339 條第1 、2 項分別規定詐欺取財罪及詐欺得
      利罪，前者之行為客體係指財物，後者則指取得債權、免
      除債務、延期履行債務或提供勞務等財物以外之財產上不
      法利益（最高法院86年度臺上字3534號判決參照）。又刑
      法第339 條第1 項之詐欺罪，以詐得現實之財物為要件，
      某甲以詐術使餐廳人員交付酒菜，既係具體現實之財物，
      應成立詐欺取財罪，亦經司法院廳刑一字第1104號函釋
      在案。準此以言，被告明知其自己無支付租金之能力，亦
      無支付租金之意願，卻承租告訴人之前開房間，享受居住
      於該房間之利益，並未取得具體現實之財物，是被告此部
      分所為，應構成刑法第339 條第2 項之詐欺得利罪。核被
      告就犯罪事實一所為，係犯刑法第320 條第2 項竊佔罪；
      就犯罪事實二所為，係犯刑法第339 條第2 項之詐欺得利
      罪。
（三）被告就犯罪事實三所為，係犯刑法第306 條侵入建築物罪
      。被告所犯上開3 罪，犯意各別，行為互異，應予分論併
      罰。爰本院審酌被告未經同意，即任意任意侵入他人建築
      物及佔用他人建物，毫無尊重他人財產之觀念，又正值壯
      年，不思以正當方法賺取自身所需財物，明知無支付租金
      之能力，仍佯裝有支付租金能力而享有居住於前揭房間之
      利益，行為實不足取，惟念及被告於本院審理期間，坦承
      全部犯行，堪認尚具悔意，並斟酌被告詐取之利益，以及
      竊佔所得之利益，數額非鉅，以及被告之犯罪手段等一切
      情狀，分別量處如主文所示之刑，並參酌前開犯罪情節，
      諭知如主文所示之易科罰金折算標準，並就犯罪事實一、
      二所科之刑定應執行之刑及易科罰金之折算標準。
據上論斷，應依刑事訴訟法第273 條之1 第1 項、第299 條第1
項前段，刑法第28條、第320 條第2 項、第339 條第2 項、第30
6 條第1 項、第55條前段、第41條第1 項、第51條第5 款，刑法
施行法第1 條之1 ，判決如主文。
本案經檢察官黃世勳到庭執行職務。
中    華    民    國   100    年    7     月    19    日
                  刑事第九庭    法  官  王碧瑩
以上正本證明與原本無異。
如不服本判決應於收受判決後10日內向本院提出上訴書狀，並應
敘述具體理由。其未敘述上訴理由者，應於上訴期間屆滿後20日
內向本院補提理由書(均須按他造當事人之人數附繕本)「切勿逕
送上級法院」。
中    華    民    國   100    年    7     月    19    日
                                書記官  吳智媚
附錄所犯法條
無故侵入他人住宅、建築物或附連圍繞之土地或船艦者，處1 年
以下有期徒刑、拘役或3 百元以下罰金。
無故隱匿其內，或受退去之要求而仍留滯者，亦同。
刑法第320 條
意圖為自己或第三人不法之所有，而竊取他人之動產者，為竊盜
罪，處5 年以下有期徒刑、拘役或5 百元以下罰金。
意圖為自己或第三人不法之利益，而竊佔他人之不動產者，依前
項之規定處斷。
前二項之未遂犯罰之。
刑法第339 條
意圖為自己或第三人不法之所有，以詐術使人將本人或第三人之
物交付者，處5 年以下有期徒刑、拘役或科或併科1 千元以下罰
金。
以前項方法得財產上不法之利益或使第三人得之者，亦同。
前二項之未遂犯罰之。